---
title: "Visualization of Entomological Surveillance data with Ovitraps"
output: rmarkdown::html_vignette
vignette: >
  %\VignetteIndexEntry{Visualization of Entomological Surveillance data with Ovitraps}
  %\VignetteEngine{knitr::rmarkdown}
  %\VignetteEncoding{UTF-8}
---

```{r, include = FALSE}
knitr::opts_chunk$set(
  collapse = TRUE,
  comment = "#>"
)
```

```{r setup, echo=FALSE}
library(deneggs)
```


## Indicadores de la Vigilancia Entomológica con Ovitrampas

En la [Guia metodológica para la vigilancia entomologica con ovitrampas](https://www.gob.mx/cms/uploads/attachment/file/598092/Guia_Metodologica_para_Vigilancia_Entomologica_con_Ovitrampas_compressed.pdf) del Centro Nacional de Programas Preventivos y Control de Enfermedades (CENAPRECE) se recomiendan cinco indicadores para el análisis y toma de desiciones en el programa de prevención y control del dengue. 

  1) Porcentaje de Ovitrampa Positivas (IPO): $$\frac{Ovitrampas Positivas}{Ovitrampas Revisadas} * 100$$

  2) Porcentaje de Manzanas Positivas (MP): $$\frac{Manzanas Positivas}{Manzanas Revisadas} * 100$$
  
  3) Promedio de Huevos por Ovitrampa (PHO): $$\frac{Total de Huevos}{Número de Ovitrampas Positiva}$$

  4) Promedio de Huevos por Manzana (PHM): $$\frac{Total de Huevos por Manzana}{Manzanas Revisadas}$$

  5) Promedio de Huevos por Manzanas Positivas (PHMP): $$\frac{Total de Huevos por Manzana}{Manzanas Positivas}$$


El paquete **deneggs** calcula los indicadores de prevalencia y abundancia para los dos niveles de resolución espacial (ovitrampas (casa) o para las manzanas). Estos indicadores son obtenidos a través de la función **ovitraps_occupancy_abundancy**. Las función tienen dos argumentos, **path_ovitraps** y **scale**, la primera es para definir la ruta de la carpeta donde están guardados los archivos de lecturas de ovitrampas con extensión txt y el argumento **scale** es para definir la resolución espacial o la unidad de análisis, la cual tiene solo dos opciones, manzana (blocks) u ovitrampa (ovitraps).

El resultado de la función **ovitraps_occupancy_abundancy** es un gráfico bivariado de dos ejes interactivo de todas las localidades con ovitrampas del estado. En en el eje x se representa el tiempo en escala de semanas epidemiológicas, en el eje y primario (eje izquierdo) se gráfica el porcentaje de ovitrampas positivas o el porcentaje de manzanas positivas & en el eje y (eje derecho) se gráfica la abundancia de huevos en ovitrampas positivas o la abundancia de huevos en manzanas positivas.



## Indicadores por Ovitrampa o Casa
```{r indicador_ovitraps, out.width = '110%', out.height= '110%'}
#| warning: False
#| message: False
#| echo: true
#| output: true
path <- "/Users/fdzul/Dropbox/CENAPRECE/2024/31_yucatan"
deneggs::ovitraps_occupancy_abundancy(path_ovitraps  = path,
                                      scale = "ovitraps")
```


## Indicadores por Manzana

```{r indicador_manzana, out.width = '110%', out.height= '110%'}
#| warning: False
#| message: False
#| echo: true
#| output: true
path <- "/Users/fdzul/Dropbox/CENAPRECE/2024/31_yucatan"
deneggs::ovitraps_occupancy_abundancy(path_ovitraps = path,
                                      scale = "blocks")
```


## Mapas la Vigilancia Entomológica con Ovitrampas

El paquete **deneggs** tiene funciones adicionales para visualizar geográficamente (mapas) los datos de la vigilancia entomológica de ovitrampas, específicamente la abundancia de huevos y el riesgo entomológico. Este último es definido a travéz de los quartiles (q4 = Muy Alto, q3= Alto, q2 = medio ó moderado, q1 = bajo) de la abundancia en las ovitrampas (ovitrampas calientes) o las manzanas (manzanas calientes). Los mapas son generados por medio de la función **eggs_risk** ó **eggs_hotblocks**. 

La función **eggs_risk** cuenta con cinco argumentos **path_vect**, **path_coord**, **weeks**, **locality**, & **risk**. Los dos primeros (**path_vect** &  **path_coord**) son para definir la ruta de la carpeta de la base de datos de las lecturas de ovitrampas (extensión txt) y la base de datos las coordenadas geográficas. Los argumentos **weeks** y **locality** son para definir la semana que se desea analizar y la localidad de interes. El argumento **risk** tiene dos opciones (TRUE ó FALSE), cuando es verdadero el argumento proporciona el mapa del riesgo entomológico (risk = T ó risk = TRUE) o de lo contrario se mapea la abundancia de huevos por manzana cuando el argumento es falso (risk = F ó risk = FALSE).

La función **eggs_hotblocks** cuenta con cinco argumentos **path_vect**, **cve_edo**,**locality**, **weeks**  & **brand**. Los argumentos **path_vect** y  **weeks** son similares a los mismos argumentos en la función **eggs_risk**. El argumento **cve_edo** y **locality** definen la clave del estado y la localidad de interes, respectivamente. El argumento brand define la paleta de colores y tiene dos opciones google (brand = "google") o slack (brand = "slack"). 

## Mapa de la Abundancia de Huevos
```{r ovitraps, warning=FALSE, message=FALSE}
#| warning: False
#| message: False
#| echo: true
#| output: true
#| out.width: "100%"

# Paso 1. definir la ruta de la carpeta
path_vect <- "/Users/fdzul/Dropbox/CENAPRECE/2024/31_yucatan"
path_coord <- paste(path_vect, "DescargaOvitrampasMesFco.txt", sep = "/")

# Paso 2. definir el resto de argumentos y aplicar la función
deneggs::eggs_risk(path_vect = path_vect,
                   path_coord = path_coord,
                   weeks = 30,
                   locality = "Ticul",
                   risk = FALSE)
```


## Mapa del Riesgo Entomológico de Huevos

### Ovitrampas Calientes
```{r riesgo_entomologicos_ovitrampas}
#| warning: False
#| message: False
#| echo: true
#| output: true
#| out.width: "100%"
# Paso 1. definir la ruta de la carpeta
path_vect <- "/Users/fdzul/Dropbox/CENAPRECE/2024/31_yucatan"
path_coord <- paste(path_vect, "DescargaOvitrampasMesFco.txt", sep = "/")

# Paso 2. definir el resto de argumentos y aplicar la función
deneggs::eggs_risk(path_vect = path_vect,
                   path_coord = path_coord,
                   weeks = 30,
                   locality = "Ticul",
                   risk = TRUE)
```

### Manzanas Calientes

```{r riesgo_entomologicos_manzanas}
#| warning: False
#| message: False
#| echo: true
#| output: true
#| out.width: "100%"
# Paso 1. definir la ruta de la carpeta
path_vect <- "/Users/fdzul/Library/CloudStorage/OneDrive-Personal/datasets/CENAPRECE/2023/31_yucatan"
# Paso 2. definir el resto de argumentos y aplicar la función
deneggs::eggs_hotblocks(path_vect = path_vect,
                        cve_edo = "31",
                        locality = "Valladolid",
                        week = 50,
                        brand = "slack")
```

